【裁判字號】    99,交聲,167
【裁判日期】    990720
【裁判案由】    違反道路交通管理處罰條例聲明異議
【裁判全文】
臺灣新竹地方法院交通事件裁定  99年度交聲字第167號
原處分機關  交通部公路總局新竹區監理所新竹市監理站
異  議  人
即受處分人  甲○○
上列異議人即受處分人因違反道路交通管理處罰條例案件，對於
交通部公路總局新竹區監理所新竹市監理站民國99年3 月22日竹
監新三字第裁51- E00000000 號違反道路交通管理事件裁決處分
聲明異議，本院裁定如下：
    主  文
異議駁回。
    理  由
一、原處分意旨略以：異議人即受處分人甲○○騎乘車牌號碼ME
    U-299號重型機車，於民國99年1 月19 日22時36分許，行經
    新竹市○○○街51號前，為警發現異議人有疑似酒後駕駛跡
    象，嗣經警攔停後對其實施酒測，有「汽車駕駛人酒精濃度
    超過規定標準（經酒精測試呼氣值為0.49MG／L ）」違規，
    為新竹市警察局第一分局湳雅派出所警員當場掣單舉發，異
    議人於99年2 月11日向原處分機關提出陳述，經原處分機關
    函轉舉發機關查覆後，原處分機關認異議人確有前述行為，
    乃依道路交通管理處罰條例第35條第1 項第1 款（原處分漏
    載同條例第24條第1 項第2 款）規定，裁處異議人罰鍰新臺
    幣（下同）31,500元，吊扣普通重機駕駛執照12個月，並施
    以道路交通安全講習等語。
二、聲明異議意旨略以：異議人當時是在機車旁等候朋友來牽車
    ，機車是熄火靜止的，異議人朋友也在旁邊了，異議人住家
    就在旁邊，異議人覺得太不通情理了。原處分機關隨之處分
    ，顯然有誤，為此請求撤銷原處分等語。
三、按受處分人，不服主管機關所為之處分，得於接到裁決書之
    翌日起20日內，向管轄地方法院聲明異議；交通法庭認為聲
    明異議無理由者，應以裁定駁回之，道路交通管理處罰條例
    第87條第1 項、道路交通案件處理辦法第19條分別定有明文
    。次按汽車駕駛人飲用酒類後，其吐氣所含酒精濃度超過每
    公升0.25毫克以上者，不得駕車；汽車駕駛人，有第35條第
    1 項規定之酒後駕車情形，應接受道路交通安全講習；汽車
    駕駛人，駕駛汽車經測試檢定，有酒精濃度超過規定標準者
    ，處15,000元以上60,000元以下罰鍰，並當場移置保管其車
    輛及吊扣其駕駛執照1 年，道路交通安全規則第114 條第2
    款及道路交通管理處罰條例第35條第1 項第1 款、第24條第
    1 項第2 款分別定有明文。
四、經查：
  (一)異議人於上開時、地騎乘車牌號碼MEU-299 號重型機車，經
    警對其實施酒測，測得呼氣酒測值酒精濃度超過規定標準（
    經酒精測試呼氣值為0.49MG／L ）」，為新竹市警察局第一
    分局湳雅派出所警員當場掣單舉發，異議人於應到案日期99
    年2 月4 日後之99年2 月11日到案，並向原處分機關申訴填
    寫申述單，經原處分機關函請原舉發機關查明後，原處分機
    關依道路交通管理處罰條例第35條第1 項第1 款（原處分漏
    載同條例第24條第1 項第2 款）規定，裁處異議人罰鍰
    31,500 元 ，吊扣普通重機駕駛執照12個月，並施以道路交
    通安全講習之事實，有道路交通事故當事人酒精測定紀錄表
    、舉發單、裁決書、原處分機關99年2 月12日竹監新字第
    0992300129 號 函在卷可憑。
  (二)證人即本件交通違規事件舉發之員警乙○○於本院調查時具
    結證稱：本件交通違規事件是由伊取締，當時伊與同事警員
    顏辰仰各騎一台警用機車，執行22時至24時取締酒駕巡邏勤
    務。當時我們巡邏到光華東街51號全家便利商店前，正要左
    轉光華東街60號，看到本件異議人搖搖晃晃騎過去，且異議
    人機車的腳踏板上有2 瓶未開封臺灣啤酒，左手拿1 瓶已開
    封的臺灣啤酒，伊就閃警示燈、響警笛，在光華東街60號前
    攔停異議人，攔停前異議人是在行進中。伊一靠近異議人就
    聞到異議人全身酒味，異議人直接跟伊求情，他說他現在沒
    有地方睡，且他有酒駕前科，他現在正在服社會勞動役，因
    為他沒有錢繳罰款，要求伊放他一條生路。伊有問異議人在
    何處喝酒，異議人表示他在經國路與光華東街一間三媽臭臭
    鍋，他說他半小時前才跟朋友吃完飯喝完酒，喝了5- 6瓶臺
    啤。當場有跟他做酒測，還有依法讓他喝兩瓶礦泉水才酒測
    ，異議人有自述他騎機車經過。本件異議人情緒很激動，當
    時異議人旁邊有一位女性友人，是因為取締地點剛好是在該
    女性友人的公司，我們對異議人酒測後，女性友人剛好走出
    來。攔停異議人之後，他有告知伊他家快要到了，距離約10
    公尺處，要伊放他等語（見本院卷第16至18頁），證人乙○
    ○係依法執行勤務之警員，與異議人並無任何恩怨仇隙，並
    無設詞誣陷異議人之必要，依此，本院認證人乙○○所證上
    開舉發過程，應屬實在。
  (三)而內政部警政署就司法院大法官會議釋字第535 號解釋內容
    ，關於警察實施臨檢勤務時應遵守之原則，依據警察勤務條
    例、道路交通管理處罰條例之規定，於90年12月18日以警
    署行字第260843號函釋警察實施臨檢作業規定中有關交通稽
    查執行要領，對於駕駛行為或車輛異常稽查，駕駛人雖未有
    明顯違規行為，但車輛行駛中，有車行方向搖擺不定之事實
    ，經客觀、合理判斷可能發生危害者得攔檢實施交通稽查；
    對於實施交通稽查或處理交通事故，發現駕駛人有經警察人
    員聞得駕駛人有明顯酒味者，應即依道路交通管理處罰條例
    第35條第1 項，實施酒精濃度測試檢定，有該函文附卷可按
    。依證人前開證述內容，證人於執行巡邏勤務時，行經光華
    東街51號全家便利商店前，正要左轉光華東街60號處，看到
    本件異議人騎乘機車車行方向搖擺不定，且異議人機車的腳
    踏板上有2 瓶未開封臺灣啤酒，左手拿1 瓶已開封的臺灣啤
    酒，證人即依前開規定閃警示燈、響警笛，並在光華東街60
    號前攔停異議人行為，並無違法之處。而證人於攔停異議人
    後聞得駕駛人即異議人身上有明顯酒味，而對異議人實施酒
    測，亦屬合法有據，並無不當之處。
  (四)綜上事證可知，異議人於99年1 月19日22時36分許，行經新
    竹市○○○街51號前，有汽車駕駛人呼氣酒測值酒精濃度超
    過規定標準違規行為，應堪認定。
五、從而，本件員警攔檢異議人之程序乃為合法，而異議人有前
    開違規行為亦如前述，原處分機關依上開規定，裁處異議人
    罰鍰31,500元，吊扣普通重機駕駛執照1 年，並施以道路交
    通安全講習等處分，自無違誤，異議人執上開情詞提起本件
    聲明異議，為無理由，應予駁回。
六、據上論結，應依道路交通案件處理辦法第19條，裁定如主文
。
中    華    民    國    99    年    7     月    20    日
                        交通法庭      法  官    邱玉汝
以上正本證明與原本無異。
如不服本裁定，應於裁定送達後5日內向本院提出抗告狀。
中    華    民    國    99    年    7     月    20    日
                                      書記官    陳怡芳

司法院資訊處製作；財團法人民間司法改革基金會備份。
